【裁判字號】    99,訴,536
【裁判日期】    990727
【裁判案由】    確認債權不存在
【裁判全文】
臺灣板橋地方法院民事判決               99年度訴字第536號
原      告  乙○○
被      告  甲○○
            丙○○
上列當事人間請求確認債權不存在事件，本院判決如下：
    主  文
原告之訴駁回。
訴訟費用由原告負擔。
    理  由
壹、原告起訴主張：
一、被告於民國98年11月間，持臺灣高雄地方法院76年5月13日
    76年度高隴民讓76執3507字第20074號債權憑證為執行名義
    ，聲請鈞院強制執行原告之財產，經鈞院於98年12月2日以
    板院輔98司執火字第93922號核發扣押命令，扣押原告於第
    三人南山福德宮每月薪津三分之一，又於98年12月29日以板
    院輔98司執火字第93922號核發移轉命令，將前開扣押之薪
    津移轉於原告。
二、然上開債權憑證所依據之執行名義，即台灣台北地方法院75
    年11月26日75年度訴字第9018號返還消費借貸款民事確定判
    決，被告主張原告為鉅中工業有限公司之連帶保證人，其於
    該訴訟程序中所提出之「臺灣中小企業銀行股份有限公司應
    收客票週轉金貸款借據」，其中連帶保證人欄處之原告本人
    及原告配偶陳周春霞之簽名，皆係由立據人鉅中工業有限公
    司董事長即被告丙○○，未經原告同意下而擅自偽造，又借
    據上之印章亦為被告丙○○所盜刻，且臺灣中小企業銀行股
    份有限公司在未與原告對保之情況下，便同意借款給被告丙
    ○○，故原告與臺灣中小企業銀行股份有限公司間之保證契
    約債權並不存在。又被告甲○○即該筆借款之承辦人員，亦
    有與被告丙○○勾結之嫌，爰提起本件確認之訴。並聲明：
  (一)確認原告與臺灣中小企業銀行股份有限公司間週轉金貸款之
    保證契約債權債務關係（指75年11月26日台灣台北地方法院
    75年度訴字第9018號返還消費借貸款民事確定判決中所認定
    之週轉金貸款的保證契約債權債務關係）不存在。
  (二)訴訟費用由被告負擔。
貳、法院之判斷：
一、按「原告之訴，依其所訴之事實，在法律上顯無理由者，法
    院得不經言詞辯論，逕以判決駁回之。」民事訴訟法第249
    條第2項定有明文。復按確認之訴，非原告有即受確認判決
    之法律上利益者不得提起，所謂即受確認判決之法律上利益
    ，係指法律關係之存在與否不明確，原告主觀上認其在法律
    上之地位有不安之狀態存在，且此種不安之狀態，能以確認
    判決將之除去者而言，若法律關係已臻明確，自無提起確認
    之訴，請求確認法律關係存在或不存在之餘地（最高法院77
    年度台上字第1095號判決意旨參照）。
二、本件原告以被告丙○○，擅自偽造「臺灣中小企業銀行股份
    有限公司應收客票週轉金貸款借據」中連帶保證人欄處之原
    告本人簽名，該借據上之原告印章亦為被告丙○○所盜刻，
    且臺灣中小企業銀行股份有限公司承辦職員即被告甲○○在
    未與原告對保之情況下，便同意借款給被告丙○○，故亦有
    與被告丙○○勾結之嫌，爰提起本件確認之訴。然查：本件
    原告訴請確認前揭保證契約債務不存在之訴，係指被告所執
    臺北地院75年度訴字第9018號判決、高雄地院76年度高隴民
    讓76執3507字第20074號債權憑證所示之本金新臺幣1,390,0
    00元及其利息、違約金，此有臺北地院75年度訴字第9018號
    民事判決暨民事判決確定證明書影本各1份在卷可稽（見本
    院卷第6頁、第47頁至第51頁），並業經本院調閱本院民事
    執行處98年度司執字第93922號卷查證屬實，是原告訴請確
    認之訴訟標的法律關係乃業經確定判決所是認為存在，該法
    律關係已臻明確，自無從由原告對於非該保證債務主體之第
    三人甲○○及丙○○為被告，請求確認法律關係存在或不存
    在之餘地，故依原告所訴之事實，在法律上顯然不能獲得勝
    訴之判決，其訴即屬顯無理由。
三、綜上所述，原告將甲○○、丙○○列為被告，聲明確認伊與
    臺灣中小企銀之間有關的週轉金貸款的保證契約債權債務關
    係不存在，其訴顯無理由，爰不經言詞辯論，逕以判決駁回
    之。
四、依民事訴訟法第249條第2項、第78條，判決如主文。
中    華    民    國    99    年    7    月    27    日
                  民事第一庭    法  官  黎文德
以上正本係照原本作成
如對本判決上訴，須於判決送達後20日內向本院提出上訴狀。如
委任律師提起上訴者，應一併繳納上訴審裁判費。
中    華    民    國    99    年    7    月    27    日
                                書記官  趙彬

司法院資訊處製作；財團法人民間司法改革基金會備份。
